臺灣板橋地方法院刑事判決　　　　　 100年度智簡上字第14號
上　訴　人　曾千芳
即　被　告
上列上訴人即被告因違反商標法案件，不服本院於民國100 年5
月31日，以100 年度智簡字第48號所為第一審判決（聲請簡易判
決處刑案號：100 年度偵字第3831號），提起上訴，本院合議庭
判決如下：
    主  文
上訴駁回。
    事  實
一、曾千芳明知如附件所示之「CHANEL」商標，係瑞士商香奈兒
    股份有限公司（下稱香奈兒公司）向經濟部智慧財產局申請
    註冊登記獲准，取得使用於如附件所示指定商品之商標權，
    現仍於商標權期間內，亦明知其所持有之珍珠耳環1 對，其
    上標示如附件所示之圖樣，係未經前揭公司同意或授權，而
    在同一商品使用相同於上開商標之仿冒商品，竟基於販賣以
    牟利之犯意，將該仿冒之珍珠耳環1 對予以拍照，再於民國
    （下同）99年7 月20日16時49分，在其位於臺北縣新莊市（
    現改制為新北市新莊區○○○路579 巷5 號3 樓之住處，利
    用電腦設備連上露天拍賣網站，以帳號「ladiesoutlet」登
    入後，將該照片刊登於拍賣網站之網頁上，而加以陳列，而
    使不特定多數人皆可直接瀏覽觀看，並以底價新臺幣（下同
    ）280 元之價格，供人競標而欲出售侵害上開公司享有商標
    權之仿冒珍珠耳環1 對。迨99年7 月22日，經警員林永鎗執
    行網路巡邏時，在雅虎奇摩拍賣網站發現曾千芳刊登出售上
    開商品之訊息，乃上網以780 元下標購買，且將價金轉帳至
    曾千芳指定之帳戶內，再由曾千芳將該仿冒「CHANEL」商標
    之珍珠耳環1 對郵寄予警員林永鎗，經送鑑定，確認係仿冒
    之商品而偵悉上情。
二、案經彰化縣警察局北斗分局移送臺灣板橋地方法院檢察署檢
    察官偵查後聲請簡易判決處刑。
    理  由
一、按刑事訴訟法第159 條第1 項雖規定：「被告以外之人於審
    判外之言詞或書面陳述，除法律有規定外，不得作為證據。
    」；惟被告以外之人於審判外之陳述，雖不符前4 條之規定
    ，而經當事人於審判程序同意作為證據，法院審酌該言詞陳
    述或書面陳述作成時之情況，認為適當者，亦得為證據。當
    事人、代理人或辯護人於法院調查證據時，知有第159 條第
    1 項不得為證據之情形，而未於言詞辯論終結前聲明異議者
    ，視為有前項之同意，刑事訴訟法第159 條之5 亦有明定。
    查本案被告、辯護人及檢察官於言詞辯論終結前，均未就下
    述所調查之其餘證據主張有刑事訴訟法第159 條第1 項不得
    為證據之情形，是本案經調查之該等證據資料，縱有屬傳聞
    證據且不符刑事訴訟法第159 條之1 至之4 之規定者，因本
    院審酌各該證據資料作成時之一切客觀情況，認為適當，揆
    諸前開規定，自得為證據。
二、訊據被告曾千芳固坦承前開時、地，利用電腦設備連上露天
    拍賣網站，以帳號「ladiesoutlet」登入後，將有「CHANEL
    」商標之珍珠耳環之照片刊登於拍賣網站之網頁上，而以底
    價280 元之價格，供人競標而欲出售一事；惟矢口否認有何
    違反商標法犯行，辯稱：上開耳環係伊以6,000 元的價格，
    購自臺北市東區某精品店，伊認為係真品，鑑定書所據以鑑
    定之物伊質疑並非伊所出售之物，且警方之偵查行為違反偵
    查手冊云云。經查：
（一）上開犯罪事實，業據證人即薈萃商標協會臺灣連絡處主任
      賴麗玉於警詢時陳述明確，且有鑑定證明書、經濟部智慧
      財產局商標資料檢索服務資料、雅虎奇摩拍賣網站網頁列
      印資料、中華郵政WebATM轉帳明細表、被告所有中國信託
      商業銀行000000000000號帳戶開戶資料、通聯調閱查詢單
      、珍珠耳環照片附卷可稽，復有「CHANEL」商標之珍珠耳
      環1 對扣案足資佐證。
（二）雖被告猶執前揭情詞置辯；然查：
  １、按「刑事偵查技術上所謂之『釣魚』，係指對於原已犯罪
      或具有犯罪故意之人，以設計引誘之方式，使其暴露犯罪
      事證，再加以逮捕或偵辦者而言。純屬偵查犯罪技巧之範
      疇，並未違反憲法對於基本人權之保障，且於公共利益之
      維護有其必要性存在，故依『釣魚』方式所蒐集之證據資
      料，原則上非無證據能力。」；「刑事訴訟之目的，固在
      於發現真實，而維護社會安全及公共利益，但其手段則應
      合法、正當、純潔，以兼顧程序正義及人權保障。司法警
      察（官）對於自始即有犯罪故意之行為人，因達成犯罪調
      查目的之必要，依適當之方法，布設機會相與對合，藉以
      蒐集證據，且不違背法定程序者，乃法之所許。」（參照
      最高法院96年度台上字第301號、96年度台上字第2333號
      、97年度台上字第418 號、96年度台上字第758 號判決意
      旨）。被告將有「CHANEL」商標之珍珠耳環之照片刊登於
      拍賣網站之網頁上，而以底價280 元之價格，供人競標而
      欲出售，其原即為有犯罪故意之人，是警員以『釣魚』之
      方式而為偵辦，並未違反憲法對於基本人權之保障，且亦
      難謂有何違反「偵查手冊」之處。
  ２、核對卷附拍賣網頁、鑑定明書所示之照片（見臺灣板橋地
      方法院檢察署100 年度偵字第3831號卷第19頁、第22頁、
      第23頁）及扣案有「CHANEL」商標之珍珠耳環，足認屬相
      同之物；況且，扣案物亦與被告所稱伊所出售之珍珠耳環
      係經改成「夾式」一節相符，是被告空言質疑警方非就其
      所出售之物為鑑定云云，顯無足採。
  ３、又香奈兒公司為一全世界知名之公司，其所產銷之商品價
      格昂貴且具較高之品質及精緻度，亦為一般人所得知，更
      何況被告於偵查中亦供稱伊本身就喜歡「CHANEL」的商品
      （見臺灣板橋地方法院檢察署100 年度偵字第3831號卷第
      35頁），自應就此更為熟稔，而鑑定證明書所指：「商品
      品質其所使用之材質、配件、製工均甚粗糙與原廠有異」
      一事，依肉眼亦可輕易得知，被告豈能諉為不知；再者，
      被告於在網路上販售上開耳環之起標價格僅280 元，嗣經
      警員以780 元即標得，亦與若屬正品之「CHANEL」珍珠耳
      環之價格相去甚遠，益見其所辯之難以採信。
三、從而，本案事證已臻明確，被告曾千芳之犯行洵堪認定，自
    應依法論科。至於被告雖請求調取偵辦本案警員之勤務資料
    以證明警員違反「偵查手冊」云云；惟依本案事證及上開論
    述，本院認此一證據之調查核無必要，附此敘明。
四、按商標法第82條所稱「意圖販賣而陳列」之犯罪態樣，固以
    行為人將侵害商標權之商品直接陳列於貨架上為其常態，然
    隨時代變遷及交易型態之改變，毋庸藉助實體銷售通路而透
    過網際網路進行商品交易，從中降低店租及庫存成本，已成
    現今邁入資訊時代之重要趨勢。是以前揭商標法「陳列」之
    定義自不得仍侷限於傳統類型，在未逸脫文義解釋之範圍內
    ，應依其法條規範意旨而為適度調整。而當行為人將所欲販
    售之商品外型或其細微設計，藉由單一或不同角度進行拍攝
    呈現影像，並張貼於拍賣網站之網頁上，使不特定多數人皆
    可直接瀏覽觀看上開影像並挑選所需商品時，行為人既已對
    其所侵害之商標圖樣有所主張，相對一方之買家亦可清楚辨
    識表彰該項商品來源之商標，就商標法所揭示之保障商標權
    及消費者利益之立法目的而言，上開交易模式所達成之效果
    實與在貨架上陳設擺放商品無異，仍屬商標法第82條所稱之
    「意圖販賣而陳列」行為，並受相同之法律規範。查被告曾
    千芳於露天拍賣網站上所刊登販賣之上開仿冒商標之耳環，
    並無證據證明被告係基於營利之目的而販入，又本件查獲經
    過為警員喬裝買家於拍賣網站上向被告購買上開仿冒商品，
    而警員係為求查緝犯罪而佯稱購買，於形式上雖有互為買賣
    之約定，事實上並無真正成立買賣契約之意思，是以被告該
    次販賣行為應未達既遂之程度，然商標法並未對販賣仿冒商
    標商品未遂之行為加以處罰，故被告之行為僅構成商標法第
    82條明知為未得商標權人同意，於同一商品，使用相同之註
    冊商標之商品而意圖販賣而陳列罪（聲請簡易判決處刑書雖
    認被告係涉犯販賣仿冒商標商品罪，容有誤會；然其所引用
    之法條之條項核與本案據以論罪者核屬相同，故毋庸變更起
    訴法條）。原審以本案罪證明確，乃援引刑事訴訟法第449
    條第1 項前段、第3 項、第450 條第1 項、第454 條第2 項
    ，商標法第82條、第83條，刑法第11條、第41條第1 項前段
    等規定，並爰審酌商標具有辨識商品來源之功用，且企業經
    營者通常經過相當時間並投入大量資金於商品之行銷及品質
    改良，方使該商標具有代表一定品質之效，被告明知系爭商
    品係仿冒商標之商品，竟為貪圖小利而陳列品質低劣之仿冒
    品，而侵害商標權人之權益，並破壞我國致力於智慧財產權
    保護之國際聲譽，惟酌以其販售陳列之耳環數量僅1 對，數
    量非鉅，所造成商標權人損害非重，及其素行、犯罪之動機
    、目的、手段，以及被告犯罪後之態度等一切情狀，量處拘
    役20日，並諭知如易科罰金，以新臺幣1 千元折算1 日，並
    敘明扣案之仿冒「CHANEL」商標之耳環1 對，係被告違反商
    標法第82條之罪所陳列之仿冒商品，依同法第83條規定，不
    問屬於犯人與否應宣告沒收之，其認事用法均無違誤。被告
    猶執陳詞否認犯罪而提起本件上訴，核無理由而應予駁回。
據上論斷，應依刑事訴訟法第455 條之1 第1 項、第3 項、第36
8 條，判決如主文。
本案經檢察官黃明絹到庭執行職務。
中    華    民    國    100   年    8     月    16    日
                  刑事第八庭  法  官  陳鴻清
                              法  官  劉安榕
                              法  官  賴彥魁
以上正本證明與原本無異。
不得上訴。
                              書記官  黃頌棻
中    華    民    國    100   年    8     月    16    日
附錄本案論罪科刑法條全文：
商標法第82條：
明知為前條商品而販賣、意圖販賣而陳列、輸出或輸入者，處一
年以下有期徒刑、拘役或科或併科新臺幣 5 萬元以下罰金。